【裁判字號】    97,訴,2598
【裁判日期】    980826
【裁判案由】    交付房屋等
【裁判全文】
臺灣板橋地方法院民事判決              97年度訴字第2598號
原      告
即反訴被告  己○○
訴訟代理人  劉國斯律師
複代  理人  丁○○
被      告
即反訴原告  甲○○○
被      告
訴訟代理人  林衍鋒律師
上列當事人間請求交付房屋等事件，經本院於民國98年8 月12日
言詞辯論終結，判決如下：
    主      文
被告應將坐落於臺北縣永和市○○段一一０三建號建物（權利範
圍全部，即坐落於臺北縣永和市○○街一五九之一號建物）交付
原告。
被告應自民國九十七年七月二十一日起至交付第一項所示建物之
日止，依新臺幣陸佰貳拾萬元按年利率百分之十計算給付違約金
。
原告其餘之訴駁回。
本訴訴訟費用由被告負擔。
本判決第一項於原告以新臺幣貳佰零柒萬元供擔保後，得假執行
。但被告如以新臺幣陸佰貳拾萬元為原告預供擔保，得免為假執
行。
本判決第二項於原告以新臺幣貳拾萬元供擔保後，得假執行。
但被告如以新臺幣陸拾柒萬壹仟陸佰陸拾柒元為原告預供擔保，
得免為假執行。
原告其餘假執行之聲請駁回。
反訴原告之訴駁回。
反訴訴訟費用由反訴原告負擔。
    事實及理由
壹、程序方面：
    按訴狀送達後，有請求之基礎事實同一者，或不甚礙被告之
    防禦及訴訟之終結者，原告得將原訴變更或追加他訴（民事
    訴訟法第255 條第1 項第2 、7 款規定意旨參照）。本件原
    告於起訴狀就關於訴之聲明第二項部分，原係請求被告應給
    付原告新臺幣（下同）372,000 元，及自起訴狀繕本送達之
    翌日起至清償日止，按年息5%計算之利息。嗣於民國98年1
    月13日第1 次言詞辯論期日，即提出民事準備書（一）狀（
    見本院卷第54至56頁），將訴之聲明第二項變更及擴張為被
    告應自97年7 月21日起至交付坐落於臺北縣永和市○○段
    1103建號建物（權利範圍全部，即門牌號碼臺北縣豫溪街15
    9 之1 號建物，下稱系爭房屋）之日止，按日給付違約金3,
    100 元，經核與前揭規定並無不合，先此指明。
貳、本訴部分：
一、原告主張：
（一）查原告於97年3 月20日向被告購買坐落於臺北縣永和市○○段853 地號土地（權利範圍應有部分1/10，下稱系爭土
      地）及其上系爭建物（系爭土地及房屋下合稱系爭房地）
      ，並簽訂不動產買賣契約書（下稱系爭契約），買賣價金
      為6,200,000 元，原告已全部給付買賣價金完畢，依系爭
      契約第13條第1 項約定，被告應於97年4 月15日移轉系爭
      房地所有權並交付系爭房地予原告。被告無故遲至97年6
      月11日始將系爭房地辦理所有權移轉登記（下稱系爭移轉
      登記）予原告完竣，惟被告迄未將系爭房屋交付予原告使
      用，被告無正當理由且因可歸責於己之事由致未交付系爭
      房屋予原告，自應負給付遲延之責任。爰此，被告係違約
      且無權占用系爭房屋，原告謹依系爭契約並依民法第348
      條、第767 條規定，擇一請求被告交付系爭房屋予原告。
（二）依系爭契約第14條第3 項約定，被告若有遲延給付之情形
      ，應賠償原告自應給付之日起按買賣總價款每日千分之0.
      5 計算之違約金至被告完全給付為止。而本件遲延損害賠
      償金之計算，原應依系爭契約所約定之97年4 月15日起算
      ，惟兩造既於97年7 月10日與被告達成協議，同意被告延
      至原告代償訴外人荷蘭商業銀行（下稱荷蘭銀）貸款後10
      日內即至97年7 月21日始負交付系爭房屋之責，故本件應
      以97年7 月21日為違約金之起算時點。又本件買賣總價款
      為6,200,000 元，以千分之0.5 折算一日，故每日應給付
      之違約金為3,100 元。同條第4 項則載明本條所規定之違
      約金，並不妨礙損害賠償請求權之行使，故原告尚得就實
      際受有損害之部份請求被告予以賠償。申言之，本件兩造
      就給付遲延所約定之違約金，實際上屬於懲罰性違約金之
      約定。縱若認不具懲罰性違約金之性質，亦請參酌系爭契
      約第14條第3 、4 項，認此違約金之約定係屬當事人就一
      方遲延給付致他方所受損害之預定，而具有賠償性違約金
      之性質，判命被告依系爭契約所載之計算方式，向原告賠
      償。
（三）是原告聲明：被告應自系爭房屋全部遷讓交付原告，及自
      97年7 月21日起至交付系爭建物之日止，按日給付違約金
      3,100 元，暨以供擔保為條件之假執行宣告。
二、被告則以：
（一）被告在系爭房屋經營運動用品兼臺灣彩券買賣業務，至96
      年10月5 日，訴外人馬國棟杜撰地下六合彩中彩紛爭，不
      時在系爭房屋內外騷擾被告經營彩券業務，並出言威脅被
      告當場簽發面額12,180,000元之本票一紙交由馬國棟收執
      ，更強令被告在馬國棟所撰寫出售系爭房地之授權書面上
      簽名蓋印，否則將找竹聯幫兄弟砸店，甚至，不是喝令被
      告拉下系爭房屋鐵門，就是揚言被告不用繼續在此作生意
      ，因被告見諸自己中度肢障，且隻身北上奮鬥打拼，沒有
      成家，孤立無援，實無能力與馬國棟武力對抗，心生恐懼
      ，只能屈附馬國棟上揭脅迫指示。嗣馬國棟陸續取得被告
      之印鑑章、印鑑證明、系爭房地權狀，並擅行蓋用被告印
      鑑章，逼迫被告於相關文書上簽名，更喝令被告於原告或
      其他人看屋時不得聲張反對。是被告僅得於96年12月27日
      在自由時報刊登印章、印鑑證明遺失啟事，於97年1 月28
      日私下前往臺北縣永和市戶政事務所（下稱永和戶政）辦
      理印鑑變更手續，於97年3 月15日私下前往臺北縣中和地
      政事務所（下稱中和地政）申請系爭房地權狀遺失補發程
      序，詎馬國棟得知被告申請系爭房地權狀補發，竟教唆不
      知姓名之男子要脅被告隔天一定要撤回系爭房地權狀遺失
      補發申請，被告見事跡敗露，只得於97年4 月7 日具書撤
      回系爭房地權狀遺失補發程序，另向臺北縣政府警察局（
      縣警局）永和分局（下稱永和分局）中正橋派出所備案，
      藉以暗諭被告正受馬國棟不法脅迫。怎料，馬國棟竟於97
      年4 月19日在臺北縣永和市○○路213 巷內腳踢被告屁股
      ，為證人黃銘寬、證人盧裕群親眼目睹，更尾隨被告返回
      系爭房地後，驅趕客戶，關上玻璃門，猛踹被告，毀損佈
      告欄，證人沈卓君曾親耳聽聞毀損聲響，致被告心生畏懼
      ，刻撥打110 電話報警以尋求保護，惟見馬國棟仍在系爭
      房屋內，為避免遭受不測，僅於報警時輕描淡寫地說道：
      「臺北縣永和市○○街159-1 號，這裡有事情，請派員處
      理」等語，不料，警員到達系爭房屋與馬國棟攀談後，竟
      無疾而終，為此，被告方於97年4 月23日向臺灣板橋地方
      法院檢察署（下稱板橋地檢署）對馬國棟提出傷害、毀損
      等之告訴，經板橋地檢署97年偵字16893 號案件（下稱相
      關傷害刑案）繫屬在案，殊料馬國棟逼迫被告與之和解，
      被告迫於現實無奈，只得撤回相關傷害刑案之告訴。嗣被
      告以為印鑑章既於97年1 月28日變更確定，系爭房地所有
      權應是無法移轉登記他人，詎馬國棟神通廣大，竟於97年
      6 月11日將系爭房地辦理系爭移轉登記予原告，至此，被
      告才於97年6 月25日向板橋地檢署對馬國棟提出妨害自由
      之告訴，經板橋地檢署98年度偵字第2480號妨害自由案件
      （下稱相關刑案）受理，更委請律師於97年12月19日發函
      予馬國棟，依民法第92條前段正式撤銷上開種種遭脅迫所
      為簽發本票、授權出售系爭房地所有權等所有意思表示，
      更以答辯狀繕本之送達原告，以為撤銷系爭契約簽訂、系
      爭移轉登記之意思表示，是依民法第114 條第1 項規定，
      系爭買賣契約既經被告撤銷無誤，自應溯及97年3 月20
      日簽訂時起無效，是原告訴請被告交付系爭房屋，及自97
      年7 月21日起至交屋日止按日給付違約金3100元等情洵無
      理由。至於相關刑案竟對馬國棟為不起訴處分，實有應調
      查之證據漏未調查之違法，亦有理由前後矛盾之違法，自
      不得拘束本件認定事實。
（二）退步言之，原告依系爭契約第14條第3 項約定請求按日給
      付千分之0.5 計算違約金，以97年7 月21日為違約金計算
      點等情，惟被告既未與原告洽談交付系爭房屋事宜，原告
      如何自97年7 月21日起計算違約金給付；甚且原告並未舉
      證證明若被告如期交付系爭房屋時，其可得享受如何利益
      ，被告未能交付系爭房屋，其受有如何損害，卻一味據系
      爭契約內容，請求被告按日給付違約金3100元，要屬無據
      ，是依民法第252 條、最高法院50年臺上字第19號、19年
      上字第1554號判例意旨，被告自得請求鈞院酌減違約金至
      相當數額，彰彰明甚。
（三）是被告聲明：
  １、原告之訴及假執行之聲請均駁回。
  ２、如受不利益判決，願供擔保請准免為假執行。
三、原告主張之上開情事，業據其提出系爭契約、系爭房地所有
    權狀及登記謄本、切結書及國泰世華商業銀行（下稱國泰世
    華銀）匯出匯款回條、系爭房屋97年房屋稅繳款書等件為證
    ，惟為被告所否認，並以上揭情詞置辯。是被告是否係受到
    訴外人馬國棟之脅迫始出售系爭房地，又其撤銷授權馬國棟
    出售系爭房地所有權之意思表示、對被告撤銷系爭契約及系
    爭移轉登記之效力為何，厥為本件本訴重要之爭執。
四、按「因被詐欺或被脅迫而為意思表示者，表意人得撤銷其意
    思表示。」、「前條之撤銷，應於發見詐欺或脅迫終止後，
    一年內為之。但自意思表示後，經過十年，不得撤銷。」民
    法第92條第1 項前段、第93條固分別定有明文。惟當事人主
    張其意思表示係因被詐欺或脅迫而為之者，應就其被詐欺或
    被脅迫之事實，負舉證之責任（最高法院21年上字第2012號
    判例意旨參照）。本件被告抗辯其係遭訴外人馬國棟之脅迫
    下，始授權馬國棟出售系爭房地事宜，既為原告所否認，自
    應由被告就此遭脅迫之情事負舉證之責。茲析述如下：
（一）訊據證人馬國棟證稱：系爭契約、授權書上「馬國棟」字
      樣均係其所簽，被告於91年1 月起即在系爭房屋賣彩券，
      其係因買彩券而認識被告，因被告鼓吹簽注地下彩券，其
      於96年10月4 日買了67,200元地下彩券，中了12,180,000
      元彩金，其於翌日上午10點許向被告表示欲領彩金，被告
      表示沒有錢，於是簽發面額12,180,000元本票，惟其表示
      本票沒有用，被告當場另立據將系爭房地交由其處分；其
      於96年10月6 日委託代書查證系爭房地後，發現尚有500
      餘萬元貸款，無法另行貸款或辦理移轉登記，但可辦理信
      託登記，被告同意，並於同日由被告本人申請印鑑證明，
      於96年10月22日以信託關係將系爭房地所有權登記予其名
      下；被告嗣於96年12月10日表示要貸款以清償對其所負債
      務，要求其塗銷信託登記，兩造遂於同日出具同意書，於
      96年12月28日將系爭房地再移轉登記回到被告名下；被告
      為求對其有所交代，自97年1 月1 日起出具授權書，授權
      由其無限期買賣系爭房地，並將系爭房地所有權狀、被告
      印鑑證明、印鑑章交由其保管；嗣於96年3 月30日，仲介
      公司人員庚○○即帶原告看系爭房地，表示出價6,200,00
      0 元，其同意成交即簽約，其並交付一份系爭契約給被告
      ；仲介公司隔天辦理過戶時，發現系爭房地所有權狀遭人
      申辦遺失，無法辦理移轉登記，於是其問被告，被告始稱
      尚欠訴外人戊○○100 多萬元，戊○○要求再辦二胎，被
      告要求其給付400,000 元打發戊○○，嗣戊○○發現此情
      ，於97年4 月28日查封系爭房地，被告拜託其向戊○○談
      ，戊○○表示最後表示要1,200,000 元，扣除先前400,00
      0 元，被告立據撥款給戊○○的證明，目前還在履約專戶
      內；97年5 月9 日其與被告簽立同意書，於97年5 月20日
      因被告欠訴外人中國信託商業銀行股份有限公司（下稱中
      信銀）信用卡債務500,000 元，系爭房地又被查封，於是
      要求其與向中信銀談判，最後以172,002 元整達成和解，
      並由中信銀撤回查封；嗣於97年7 月8 日被告告知系爭房
      地買賣完成，何時搬遷，其告知最多一週，被告則稱要3
      個月才搬遷，不然訴訟解決等語（見本院卷第87至89頁）
      ，並據證人馬國棟提出與其上開證詞有關之證物為證（見
      本院卷第101 至128 頁），核與證人戊○○證述情節大致
      相符（見本院卷第89至90頁）。是被告至遲於96年10月5
      日即因積欠證人馬國棟債務達12,180,000元而立據，除簽
      發同額本票外，並同意將系爭房地全權交由馬國棟買賣還
      債（見本院卷第104 頁）；嗣於96年10月19日書立同意書
      ，除將系爭房地以信託方式將所有權移轉登記予馬國棟名
      下，亦同意交由馬國棟出售系爭房地，馬國棟並於96年10
      月22日登記為系爭房地之所有權人，且向多家仲介公司簽
      訂委託買賣書（見本院卷第105 至112 頁）；嗣於96年12
      月10日再簽立同意書，以欲行貸款6,500,000 元以塗銷系
      爭房地上訴外人荷蘭銀第一順位抵押權債務及戊○○債務
      為由，請馬國棟將系爭房地移轉登記回被告名下，並於96
      年12月28日登記完竣（見本院卷第113 至114 頁）；嗣於
      97年1 月1 日出具同意書及授權書，授權馬國棟全權處分
      系爭房地，並同意系爭房地所有權狀、被告印鑑證明、印
      鑑章交由馬國棟保管至出售完畢之日（見本院卷第115 至
      116 頁）；於兩造於97年3 月30日簽訂系爭契約後，被告
      再於97年3 月31日簽立同意書，同意系爭契約之內容，並
      同意於45日內將系爭房屋內物品全數騰空（見本院卷第12
      4 頁）；嗣於97年5 月9 日簽立同意書，欲行處理系爭房
      地遭戊○○查封無法辦理移轉登記之事宜（見本院卷第12
      7 頁）；而系爭房地另於97年5 月20日遭中信銀查封（見
      本院卷第128 頁），直至系爭房地於97年6 月11日辦理所
      有權移轉登記予原告為止，其間程序諸多轉折、極為複雜
      ，且被告在上開期間內，曾多次立據清楚表示同意授權馬
      國棟出售系爭房地，並將系爭房地之所有權狀、被告印鑑
      證明、印鑑章交付馬國棟，且除被告對馬國棟、原告之債
      務外，於上開過程中，尚一併處理被告積欠戊○○、中信
      銀及荷蘭銀所負之債務事宜，是由證人馬國棟、戊○○之
      證言，及被告全權授予馬國棟處理系爭房地出售後至系爭
      房地辦理所有權移轉至原告為止之諸多過程，均難謂系爭
      契約有何不合法或無效之情事可言。
（二）被告是否全權授予馬國棟出售系爭房地，系爭房地得否辦
      理移轉登記，其中最重要之文件，應係被告印鑑章及印鑑
      證明，而依被告於本件98年1 月13日期日中即陳稱馬國棟
      於96年12月27日至系爭房屋恐嚇其交付印鑑章，並脅迫其
      至永和戶政申請印鑑證明後交付馬國棟等語（見本院卷第
      52頁），是則：
  １、被告雖聲請訊問證人乙○○，惟訊據證人乙○○證稱其因
      買獎券才認識被告，其曾於某日向被告買獎券時，看到有
      一個男子與被告同坐於櫃台內，原本在講話，見其進入店
      內即未再講話，其係接獲本件通知書的前幾天，才問被告
      為何要作證，是被告事後才告知該男子係馬國棟等語（見
      本院卷第318 頁），是由證人乙○○之證詞，尚難認被告
      曾遭馬國棟脅迫之情事。
  ２、訊據證人即有巢氏不動產中和店仲介人員庚○○證稱：其
      於97年3 月27日帶原告至系爭房屋查看，原告復於同月28
      、29日在其陪同下連續查看系爭房屋，因系爭房屋為營業
      用，須於營業時間查看，97年3 月30日原告曾出價，當天
      上午11時許約馬國棟至其仲介公司談，經孟夢慈代書處理
      後就簽訂系爭契約，其尚於97年3 月26日、27日分別帶訴
      外人陳博文、綽號「阿貴姨」等人查看系爭房屋，我總共
      有去過6 次，有一次為國泰世華銀估價照相，每次都進入
      屋內，且都在營業時間，系爭房屋進門左方係為櫃檯，右
      方係簽樂透彩的圓桌，須經過該處始可至後面看房子，每
      次去被告都在場，且進去前都會與被告打聲招呼，只有第
      一次因不認識，所以由馬國棟帶進去，被告即表示同意，
      其與客戶進去屋內後馬國棟即退出屋外，其不知馬國棟與
      被告有無互動等語明確（見本院卷第24 3頁），以證人庚○○僅係系爭契約之仲介人員，與兩造、馬國棟並無特殊
      情誼，其當無甘冒偽證罪責而故為偏頗證言之理，是其證
      言應屬可採，且無法證明被告曾遭馬國棟脅迫之情事。
  ３、被告雖以其因於96年12月底某日交付印鑑、印鑑證明及相
      關權狀於馬國棟，故曾於96年12月27日在自由時報刊登印
      章、印鑑證明遺失啟事，並於97年1 月28日私下前往永和
      戶政辦理印鑑變更手續，復於97年3 月15日私下前往中和
      地政申請系爭房地權狀遺失補發程序等情，惟查：
    (1)依被告所提之印鑑登記證明申請書3 件（見本院卷第215
      至217 頁），被告自積欠馬國棟債務後，曾先後於96年10
      月19日、96年12月10日及97年1 月28日三度向永和戶政申
      請印鑑證明，且被告於97年1 月28日亦係為印鑑登記證明
      之申請，並未見有何申請變更印鑑之相關資料；再由系爭
      房地事後已於97年6 月11日辦理系爭移轉登記予原告完竣
      之情事以觀，如確有被告所稱印鑑不符之情事，則地政機
      關焉能核准系爭移轉登記之申請，是被告並未舉證證明其
      確曾申請印鑑變更，且縱或有此情事，亦難認係出自於馬
      國棟之脅迫所致。
    (2)被告雖曾於97年3 月15日出具切結書，以系爭房地所有權
      狀遺失為由向中和地政申請補發，其嗣後於97年4 月7 日
      撤回上開申請，此有切結書、土地登記申請書、中和地政
      97年4 月8 日北縣中地登字第0970004815號函附卷可稽（
      見本院卷第218 至221 頁），是被告固曾申請補發系爭房
      地之所有權狀，惟事後將此申請撤回，是僅由上開證據，
      亦難證明被告曾遭馬國棟脅迫之情事。
  ４、本院依被告之聲請，向縣警局函查被告於97年4 月18日下
      午3 時29分之報案資料，另向永和分局函查97年4 月18日
      被告至管區即該分局中正橋派出所報案資料，分別經縣警
      局98年3 月25日北縣警勤字第0980037367號函（下稱縣警
      局函）、永和分局98年4 月8 日北縣警永刑字第09800090
      73號函（下稱永和分局函）回覆在案（見本院卷第284 至
      286 、291 至296 頁），均表示管區回報係被告與馬國棟
      發生債務糾紛，經警到場後，雙方均表示不願提出告訴，
      不需警方介入處理等字句甚明；其中縣警局函尚附有報案
      錄音光碟，經本院進行勘驗並製作勘驗筆錄（見本院卷第
      287 頁），亦僅能證明被告曾打電話110 報案，惟無法僅
      以此報案行為，即能為馬國棟對其有何脅迫之認定。
  ５、被告雖聲請另行訊問證人丙○○，惟證人丙○○經本院合
      法通知而未到場；至於被告另聲請訊問證人黃銘寬、盧裕
      群（待證事實為其二人是否曾目睹被告於97年4 月18日在
      臺北縣永和市○○路213 巷4 號內遭馬國棟踢踹屁股）、
      沈卓君（待證事實為是否聽聞系爭房地約於97年4 月間遭
      人毀損破壞），惟此等情事均係發生在兩造簽訂系爭契約
      （97年3 月30日）之後，自無通知訊問之必要；至於被告
      另聲請勘驗相關傷害刑案97年5 月16日偵訊錄音，待證事
      實係確認被告是否承認遭馬國棟傷害、毀損是否為誤會一
      場等情，惟相關傷害刑案既係因被告自行撤回告訴而為不
      起訴處分在案，且被告是否於相關傷害刑案為上開表示，
      亦係其於相關傷害刑案中單方、片面之指述，亦無從為其
      遭馬國棟脅迫之證明。
    綜上，被告無法舉證證明馬國棟對其有何脅迫之情事存在，
    且板橋地檢署檢察官、臺灣高等法院檢察署檢察官及本院刑
    事庭所為之認定均適與本院相同，均認並無積極證據足資證
    明馬國棟有何妨害自由之犯行，因而分別為不起訴處分、駁
    回再議處分及駁回交付審判之聲請確定在案，此有相關刑案
    不起訴處分書、本院98年度聲判字第29號刑事裁定附卷可稽
    （見本院卷第213 至214 、352 至358 頁），揆諸首揭法律
    規定，被告授權馬國棟出售系爭房地既無何瑕疵存在，是其
    撤銷授權、交付相關權狀、印鑑章、印鑑證明等意思表示，
    亦乏依據，是原告主張系爭契約業已合法有效成立，而原告
    業已將系爭房地之買賣價金全數給付完畢，是其依系爭契約
    及買賣之法律關係，請求交付系爭房屋，洵屬有據。至於原
    告另主張被告無權占有系爭房屋，另請求被告自系爭房屋遷
    讓等情，非唯被告所否認，且查被告雖已喪失系爭房地之所
    有權，但是否有占有權源並不以所有權為限，被告依民法第
    348 條第1 項之規定，僅負交付系爭房屋之義務，於未交付
    前，利益尚歸於被告所有（民法第373 條規定意旨參照），
    是原告另依民法第767 條之規定請求被告遷讓並交付房屋等
    情，則乏依據。
五、按約定之違約金額過高者，法院得酌減至相當之數額，民法
    第252 條定有明文。是依「當事人約定契約不履行之違約金
    過高者，法院固得依民法第252 條以職權減至相當數額，惟
    是否相當仍須依一般客觀事實、社會經濟狀況及當事人所受
    損損害情形，以為酌定標準，而債務已為一部履行者，亦得
    比照債權人所受利益減少其數額。」、「約定之違約金是否
    過高，應就債務人若能如期履行債務時，債權人可得享受之
    一切利益為衡量之標準，而非以僅約定一日之違約金額若干
    為衡量之標準。」（最高法院49年臺上字第807 號、51年臺
    上字第19號判例意旨參照）原告主張被告遲延交付系爭房屋
    ，原告於97年7 月10日與被告達成協議，同意被告延至原告
    代償荷蘭銀行貸款後10日內即至97年7 月21日始負交付系爭
    房屋之責，為此依系爭契約第4 條第3 項之約定，請求自97
    年7 月21日起依總價金6,200,000 元按每日千分之0.5 計算
    之違約金至被告交付系爭房屋之日止，惟為被告所否認，並
    以上開違約金約定過高，應予酌減等情為辯。經核系爭契約
    第4 條第3 項之約定，賣方遲延交屋應按日支付千分之0.5
    之滯付金，且於同條第4 項約定上開違約金並不妨礙損害賠
    償之請求，核其性質屬懲罰性之違約金，如約定之違約金有
    過高情事，自得依上開規定予以酌減。經查，原告主張其購
    買系爭房地，其中3,600,000 元係向國泰世華銀申請貸款並
    設定抵押登記，另以系爭房地餘額向訴外人第一商業銀行（
    下稱一銀）貸款2,000,00 0元，並提出國泰世華銀貸款契約
    書、抵押權設定契約書、他項權利證明書、放款帳務資料、
    一銀放款戶授信明細查詢單等件為證（見本院卷第246 至26
    4 頁），經細繹上開證據，其向上述二銀行貸款之利率因採
    浮動利率計算，每月利率並不固定，惟在年利率1.33 %至3.
    35 %之間，另參酌被告業已將系爭房地所有權移轉登記予原
    告之情事，其債務業已為一部履行等情事，是審酌一般客觀
    事實、社會經濟狀況及原告所受損害情形，本院認原告所請
    求按日計算千分之0.5 之違約金確屬過高，應酌減至以年利
    率10% 計算為適當。
六、綜上所述，原告於本訴依系爭契約及買賣關係主張被告應交
    付系爭房屋，應係有理，被告於本訴之抗辯則無可採。從而
    ，原告依系爭契約及買賣之法律關係，請求被告應自系爭建
    物交付原告，及自97年7 月21日起至交付系爭房屋之日止，
    依總價金6,200,000 元按年利率10% 計算違約金之範圍內，
    為有理由，應予准許。逾此部分之請求則乏依據，應予駁回
    。
七、兩造陳明願供擔保，聲請宣告假執行或免為假執行，經核原
    告勝訴部分，合於法律規定，爰分別酌定相當之擔保金額宣
    告之；原告其餘假執行之聲請，因訴之駁回而失所依據，不
    予准許。
、反訴部分：
一、反訴原告援引其於本訴之抗辯，主張略以其係因訴外人馬國
    棟之脅迫下，始簽訂系爭契約，反訴原告自得依民法第92條
    前段撤銷系爭契約及系爭移轉登記之合意，且反訴被告於97
    年12月19日以律師函送達馬國棟以撤銷上開遭脅迫所為之意
    思表示外，並以本件反訴起訴狀繕本送達反訴被告，已撤銷
    系爭移轉登記之合意，是依民法第114 條第1 項，系爭房地
    之移轉行為即為無效，反訴原告依民法第767 條前段之規定
    ，請求反訴被告應塗銷系爭移轉登記。並聲明：反訴被告應
    將系爭移轉登記予以塗銷。
二、反訴被告亦援引其於本訴之主張，略以反訴原告並無遭馬國
    棟脅迫之情事，是系爭契約及系爭移轉登記均係有效，反訴
    原告自無從請求反訴被告塗銷系爭移轉登記等情為辯。並聲
    明：反訴原告之訴駁回。
三、反訴原告既係援引其於本訴所為之抗辯，主張其係遭馬國棟
    脅迫下，始簽訂系爭契約並為系爭移轉登記，並以撤銷系爭
    契約、移轉登記之合意為由為反訴之請求，惟其上開主張既
    與證據及事實並不相符，均如前本訴部分所論述，是反訴原
    告之主張自乏依據，而無可採信。
四、從而，反訴原告提起反訴，主張其因遭馬國棟之脅迫，依民
    法第92條前段撤銷系爭契約及移轉登記之合意，進而依民法
    第767 條前段之規定，請求反訴被告應將系爭移轉登記予以
    塗銷，為無理由，應予駁回。
肆、本件事證已臻明確，兩造其餘攻擊防禦方法及舉證，經本院
    審酌後，或與本件之爭執無涉，或對本件判決結果不生影響
    ，爰不一一論述，併此敘明。
伍、訴訟費用負擔之依據：
一、本訴部分：民事訴訟法第79條。
二、反訴部分：民事訴訟法第78條。
中    華    民    國    98    年    8     月    26    日
                  民事第二庭法  官  鍾啟煌
以上正本係照原本作成。
如對本判決上訴，須於判決送達後20日內，向本院提出上訴狀，
上訴臺灣高等法院（應按他造人數提出繕本）。
中    華    民    國    98    年    8     月    26    日
                            書記官  張國仁

司法院資訊處製作；財團法人民間司法改革基金會備份。
